臺灣臺北地方法院刑事判決　　　　　　　95年度易字第2480號
公　訴　人　臺灣臺北地方法院檢察署檢察官
被　　　告　乙○○
上列被告因傷害等案件，經檢察官提起公訴（95年度偵字第2151
9號），本院判決如下：
    主  文
乙○○公然侮辱人，處罰金新臺幣貳仟元，如易服勞役，以新臺
幣壹仟元折算壹日。
乙○○被訴傷害部分無罪。
    事  實
一、乙○○為臺北市○○○路○段1號1 樓首都大廈之管理員，於
    民國95年05月22日11時許，在上址之不特定人得以共聞、共
    見之管理員櫃臺前，因住戶甲○○要求調閱監視錄影內容及
    查個人電表等事，而與甲○○發生爭執，竟基於公然侮辱之
    犯意，以臺語「幹你娘」等語侮辱甲○○，足以貶抑甲○○
    之人格評價。
二、案經甲○○告訴暨臺北市政府警察局中山分局移送臺灣臺北
    地方法院檢察署檢察官偵查起訴。
    理  由
壹、有罪部分
一、訊據被告乙○○固坦承有於前揭時地，講「幹」等言語，惟
    否認有何公然侮辱犯行，辯稱：當時狀況是告訴人在無理取
    鬧，被告無可奈何而喃喃發出該語並無侮辱告訴人之意，且
    聲量極微弱，當時除告訴人與被告外，無第三人在場，並非
    不特定人或多數人得以共見共聞之狀況等語。惟查告訴人於
    檢察官偵查時指述稱：當時被告罵三字經「幹你娘」（臺語
    ）等語明確（見95年度他字第4445號第32頁），且在被告自
    己所出具之陳述狀中亦坦承當時有講該等話語等情，有該陳
    述狀附卷可資佐證（見本院卷第17頁），自堪信被告當時確
    有講前開言語，又按刑法上之公然侮辱罪，祗須侮辱行為足
    使不特定人或多數人得以共見共聞，即行成立（參照司法院
    院字第2033號解釋），被告為前開言語時，係在首都大廈之
    管理員櫃臺前，為該大廈住戶及訪客等不特定人得進出之場
    所，自足使不特定人得以共見共聞。另告訴人指稱被告於前
    揭時地亦有講述「我就是不爽」，惟此語尚難認有何足以貶
    抑告訴人之人格評價之情事，起訴書誤載此語為被告侮辱告
    訴人之言語，容有未洽，併此敘明。綜上，本件事證明確，
    被告在首都大廈之不特定多數人得共見共聞之管理員櫃臺前
    ，以臺語向告訴人辱罵前揭言語之犯行，洵堪認定。
二、查被告行為後，刑法於94年1月7日修正通過，於94年2月2日
    公布，於95年7月1日施行，修正第2 條、第33條等規定。按
    行為後法律有變更者，適用行為時之法律，但行為後之法律
    有利於行為人者，適用最有利於行為人之法律，現行刑法第
    2條第1 項定有明文。此條規定乃與刑法第1條罪刑法定主義
    契合，而貫徹法律禁止溯及既往原則，係規範行為後法律變
    更所生新舊法律比較適用之準據法，是刑法第2 條本身雖經
    修正，但刑法第2 條既屬適用法律之準據法，本身尚無比較
    新舊法之問題，應一律適用裁判時之現行刑法第2 條規定以
    決定適用之刑罰法律，先予辨明。又以本次刑法修正之比較
    新舊法，應就罪刑有關之共犯、未遂犯、想像競合犯、牽連
    犯、連續犯、結合犯，以及累犯加重、自首減輕暨其他法定
    加減原因（如身分加減）與加減例等一切情形，綜其全部罪
    刑之結果而為比較，最高法院95年5月23日著有95年度第8次
    刑庭會議決議可資參照。經查：刑法第309條第1項公然侮辱
　　罪，法定刑得處銀元3 百元以下罰金，修正後刑法施行法增
　  訂第1條之1規定：「中華民國94年1月7日刑法修正施行後，
    刑法分則編所定罰金之貨幣單位為新臺幣。94年1月7日刑法
    修正時，刑法分則編未修正之條文定有罰金者，自94年1月7
    日刑法修正施行後，就其所定數額提高為30倍。但72年06月
    26日至94年1月7日新增或修正之條文，就其所定數額提高為
    3倍」及刑法第33條第5款修正為：「主刑之種類如下：五、
    罰金：新臺幣1 千元以上，以百元計算之」等規定，是依修
    正後之法律，刑法第309條第1項公然侮辱罪所得科處之罰金
    刑最高額維持不變，最低額則提高為新臺幣1000元，是比較
    修正前、後之刑罰法律，自以被告行為時之法律較有利於被
    告，應適用修正前刑法之相關規定，予以論處。
三、核被告所為，係犯刑法第309條第1項公然侮辱罪。爰審酌被
    告無前科紀錄，素行良好，此有臺灣高等法院被告前案紀錄
    表在卷可按，其與告訴人間因調閱監視錄影內容及查個人電
    表等事，發生爭執，而有口出惡言之犯行，被告表明願與告
    訴人和解，因告訴人無和解之意而無法達成，及被告之犯後
    態度、智識程度等一切情狀，量處如主文所示之罰金。次按
    修正前刑法第42條第2項前段規定：「易服勞役以1元以上3
    元以下折算1 日。」，又被告行為時之易服勞役折算標準，
    業據修正前罰金罰鍰提高標準條例第2 條前段規定，就其原
    定數額提高為1百倍折算1日，則本件被告行為時之易服勞役
    折算標準，應以銀元100元以上300元以下折算1 日，即新臺
    幣300以上900元以下折算1日。惟修正後刑法第42條第3項前
    段規定：「易服勞役以新臺幣1仟元、2仟元或3仟元折算1日
    。」比較修正前後之易服勞役折算標準，以修正後之規定，
    較有利於被告，爰依修正後刑法第42條第3項前段規定，諭
    知易服勞役之折算標準。
貳、無罪部分
一、公訴意旨略以：被告乙○○為臺北市○○○路○段1號1 樓首
    都大廈之管理員，於95年05月22日11時許，在上址管理員櫃
    臺前，因細故與住戶即告訴人甲○○發生爭執，竟基於普通
    傷害他人身體之犯意，以警棍毆打告訴人甲○○，致告訴人
    甲○○受有右大腿瘀傷3X3 公分之傷害，因認被告涉犯刑法
    第277條第1項之傷害罪嫌。
二、按犯罪事實應依證據認定之，無證據不得認定犯罪事實，刑
    事訴訟法第154條第2項定有明文。是認定犯罪事實，須依證
    據，而所謂證據，係指合法之積極證據就犯罪事實能為具體
    之證明者而言。又被告之自白，非出於強暴、脅迫、利誘、
    詐欺、疲勞訊問、違法羈押或其他不正之方法，且與事實相
    符者，得為證據，刑事訴訟法第156條第1項，是被告之自白
    須與事實相符，始得為證據。而告訴人之告訴，係以使被告
    受刑事追訴為目的，是其陳述是否與事實相符，自應調查其
    他證據以資審認（最高法院52年臺上字第1300號判例意參照
    ）。
三、公訴人認被告乙○○涉犯上開犯行，無非係以被告之供述、
    告訴人之指述、臺北市立聯合醫院中興院區診斷證明書、錄
    影光碟2片等資為憑據。
四、訊據被告否認有何傷害之犯行，辯稱：我當天是有拿警棍要
    嚇告訴人，要打告訴人手上之手機，但沒有打到告訴人等語
    。經查：
  (一)本院於96年2月6日準備程序及同年1月10日勘驗95年5月22日
    案發當時之錄影光碟，而該錄影光碟所錄影者係當天案發之
    整個過程，當天穿西裝者就是告訴人，保全就是被告等情，
    業據告訴人於本次準備程序陳述明確，又告訴人指稱：被告
    約在該光碟所示之11時42分50秒時辱罵告訴人，及於該光碟
    所示之11時42分56秒時毆打告訴人等情，惟經本院勘驗該錄
    影光碟結果：告訴人於11時30分46秒許，走進櫃臺，狀似與
    坐在櫃臺內之被告交談；於11時42分35秒許，被告疑似向左
    側身拿一物，旋即起身，隔著櫃臺與告訴人說話，接著走出
    櫃臺左側；於11時42分42秒許，被告以左手指著告訴人，並
    說話；於11時42分58秒許，被告疑似棍子落地，而彎身撿起
    後，以右手持物，狀似欲攻擊告訴人，告訴人見狀退一步；
    於11時42分59秒許，被告右手持警棍並作勢欲揚起，告訴人
    見狀退一步；於11時43分05秒許，有一男性住戶，走入兩人
    間；於11時42分58秒許，該男性住戶將被告往內側帶，使二
    人距離拉大等情，有該次準備程序筆錄及上述勘驗筆錄附卷
    可證（分別見本院卷第54、55、51、52頁），是從前開案發
    當時之錄影光碟觀之，被告當時所持之疑似棍子之物並未接
    觸到告訴人，亦即被告當時並無傷害告訴人之行為。
  (二)告訴人固指稱被告當時持警用木棍攻擊他，造成他受有右大
    腿瘀傷3X3公分之傷害等語，並提出95年5月23日之臺北市立
    聯合醫院中興院區診斷證明書為證，然前述診斷證明書僅能
    證明告訴人於95年05月23日接受醫生診斷當時受有前揭傷害
    ，無從逕行認定該傷害即係被告所造成。又被告雖於本院95
    年11月27日準備程序及96年05月24日審理時坦承其有起訴書
    所載之傷害犯行，然被告之自白須與事實相符始得為證據，
    依前開案發當時錄影光碟所顯示，被告當時並無傷害告訴人
    之行為，且被告於警詢及偵查中均否認有傷害犯行（見95年
    度他字卷第4445號卷第9 、32、33頁），況於本院亦多次陳
    稱當時被告與告訴人發生爭執，情形混亂，可能不小心警棍
    有摩擦到告訴人內側，或不確定告訴人之傷害是否是被告所
    造成等語（見本院卷第12、15、17、67頁），足見被告確實
    是因當時情況混亂，而有記憶模糊不清之情形，故被告上開
    自白與事實不符，揆諸前開規定，不得為證據。是本院綜上
    判斷，難認被告當時有傷害告訴人之犯行。
五、綜上所述，公訴人所提證據及指出證明之方法，無從說服本
    院形成被告所涉傷害罪犯行為有罪之心證，此外，復查無其
    他積極證據足資認定被告涉有公訴人所指之犯行，尚難僅以
    告訴人之指訴即入罪於被告。既不能證明被告犯罪，上開首
    揭說明，自應為無罪之諭知。
據上論斷，應依刑事訴訟法第299條第1項前段、第301條第1項，
刑法第2條第1 項、第309條第1項，刑法第42條第3項，刑法施行
法第1條之1，判決如主文。
本案經檢察官江貞諭到庭執行職務
中　　華　　民　　國　　96　　年　　6 　　月　　7 　　日
　　　　　　　　　刑事第五庭審判長法　官　黃程暉
                                  法　官　何俏美
                                  法　官　賴秀蘭
以上正本證明與原本無異。
如不服本判決，應於判決送達後10日內向本院提出上訴狀（應抄
附繕本）。告訴人或被害人如對於本判決不服者，應具備理由請
求檢察官上訴，其上訴期間之計算係以檢察官收受判決正本之日
期為準。
　　　　　　　　　　　　　　　　  書記官　游秀珠
中　　華　　民　　國　　96　　年　　6 　　月　　11　　日
附錄本案論罪科刑法條：
刑法第309條
公然侮辱人者，處拘役或 3 百元以下罰金。
以強暴犯前項之罪者，處1年以下有期徒刑、拘役或5百元以下罰
金。
